【裁判字號】    94,上易,868
【裁判日期】    950323
【裁判案由】    賭博
【裁判全文】
臺灣高等法院高雄分院刑事判決         94年度上易字第868號
上  訴  人
即  被  告  甲○○
選任辯護人  曾泰源律師
上列上訴人因賭博案件，不服臺灣屏東地方法院94年度易字第33
3 號中華民國94年9 月28日第一審判決（起訴案號：臺灣屏東地
方法院檢察署94年度偵字第2686號），提起上訴，本院判決如下
：
    主  文
原判決撤銷。
甲○○共同以賭博為常業，處有期徒刑捌月。扣案如附表所示之
物沒收。
    事  實
一、甲○○自民國90年6 月4 日起, 在屏東縣琉球鄉○○路50-1
    號經營「大琉球電子遊戲場」（其懸掛招牌為「彼德堡電子
    遊戲場」）, 並僱請已經原審判刑確定之廖述經及不詳姓名
    之成年女子擔任店員（廖述經於90年6 月間入股為合夥人，
    佔股份百分之10，甲○○佔百分之90。不詳姓名成年女子僅
    工作1 個月，未經公訴人起訴），3 人共同基於常業賭博之
    犯意聯絡，在店內擺設如附表所示之電子遊戲機具供不特定
    顧客押注，依射倖性規則論定輸贏而賭博財物。其方式為先
    由客人持現金依一定比例開分把玩電子遊戲機台（不同機台
    有不同之開分比例），待客人終止遊戲後，再依相同比例由
    顧客將所贏或所剩分數向廖述經或姓名不詳之成年女子換取
    現金。其等3 人藉以維生，並以之為常業。每月營業額約新
    台幣（下同）70,000元至80,000元不等。甲○○又於92年1
    月間將其持股百分之60再轉讓予廖述經（合計持股約為百分
    之70、甲○○剩下之持股約百分之30）。廖述經取得經營權
    後，仍沿相同之方法負責經營（甲○○仍為股東）。92年2
    月21日，上開電子遊戲場變更負責人為廖述經之父廖春芳。
    嗣於92年3 月26日20時50分許，警方據報派遣警員陳泓佑佯
    裝顧客埋伏店內觀察，發現確有洗分換錢情事，即持搜索票
    進行搜索查獲，並扣得廖述經、甲○○用以賭博之電子遊戲
    機台20台（其名稱、數量詳如附表編號1 至4）、 電玩IC板
    3 塊、「大琉球電子遊戲場」木質印章1 枚、開洗分簿1 本
    、電腦監視器1 組及廖述經賭博開分所得之20,900元（另查
    扣與本案無關之存摺2 本、匯款回條4 張）。
二、案經屏東縣警察局東港分局報請臺灣屏東地方法院檢察署檢
    察官偵查起訴。
    理  由
一、訊據上訴人即被告甲○○固坦認於前揭時、地經營電子遊戲
    場，惟矢口否認有何賭博犯行，辯稱：我不知道店內有換現
    金之情事云云。經查：
  (一)前揭事實，業據共同被告廖述經於檢察官偵查時供陳: 「（
    檢察官問：究竟洗分換錢是從何時開始？）一開始就有，從
    90 年6月就有。」等語（92年偵字第1771號卷第28頁）及於
    原審審理時以證人身分證述：「在（我）頂下（電子遊戲場
    ）之前，也就是我受僱於甲○○的時候，店裡面就有經營賭
    博性電玩了。那時候有請1 個小姐，她在與客人換錢。（店
    內洗分換錢）要寫在報告上，報告要傳真到甲○○的公司。
    」等語（原審卷第46頁參照）甚明, 經核與證人陳泓佑於檢
    察官偵查時所證本件查獲時，前開店內確有兌換金錢等情（
    92年偵字第1771號卷第25頁）相符。此外，並有屏東縣政府
    電子遊戲場營業級別證影本、屏東縣警察局督察室扣押物品
    目錄表、贓證物責付保管單各1 紙及現場照片11幀附卷可佐
    ，復有如附表所示之物品扣案供憑。
  (二)被告甲○○雖以前揭情詞為辯，然其於檢察官偵查時已供陳
    ：「（檢察官問: 機檯換錢如何換法？）我只知道有換現金
    ，但是都是廖述經在處理的，我不了解。如何兌換方式，要
    問廖述經比較清楚，如果沒有在換錢的話，我就不會去繳那
    3 萬元的公關費了。後來就是覺得愈做愈划不來才盤給廖述
    經。」等語（92年偵字1771號卷第55頁）及「我在90年2 月
    在小硫（琉）球經營『大硫（琉）球遊藝場』，當初要盤該
    店時，總共花了93萬，洪旭芳還跟我說要付3 萬元的公關費
    。因為他說如果付3 萬元, 店比較不會有事。意思就是警察
    就不會找麻煩。」等語（92年偵字1697號卷第54頁）甚明，
    足徵證人即共犯廖述經所言非虛，被告甲○○空言否認，委
    無可採。又查證人廖述經於偵查中供述：我於90年6 月間開
    幕後就入股了，我入了兩股，每股5 萬元等語相符（見92年
    度偵查卷第1697號第33頁）核與被告於偵查中供述：原來我
    股份有百分之90，廖述經是百分之10，並負責看店等語（見
    同上卷第34頁）。足見廖述經受僱於被告之後，即入股成為
    合夥人甚明。而證人廖述經於原審審理又證述：92年1 月間
    ，我用50萬元頂下這家店等語（見原審卷第41頁）。而被告
    於警訊中亦供述：大琉球遊藝場以前我是大股東，後來逐漸
    轉讓給廖述經了，目前我約佔有2 、30股而已等語（見92年
    度偵字第1697號卷第23頁背面之警訊筆錄）。於偵查中又供
    述：目前我的股份約百分之2 、30，廖述經約百分之6 、70
    等語（見同上卷第34頁），由上觀之，被告於90年6 月間即
    將股份百分之10轉讓予廖述經，再於92年1 月間又將其持股
    百分之60轉讓予廖述經，即廖述經於92年1 月間已取得持股
    約百分之70，並取得經營權，然被告仍為股東甚明。而大琉
    球電子遊戲場於92年2 月21日變更負責人為廖述經之父廖春
    芳，亦有該遊戲場營利事業登記抄本附於92年度偵字第1771
    號卷第63頁可稽。而證人廖述經於偵查中證述：甲○○僱我
    看店時，另有僱用1 個小妹，我忘記名字了，她大約做了1
    個月就離職了，洗分換錢從90年6 月開始就有了等語（見92
    年度偵字第1771號第28頁）。綜上所述，本件事證明確，被
    告之犯行，堪以認定。
二、按刑法上所謂常業，指反覆以同種類行為為目的之社會活動
    之職業犯罪而言，至於犯罪所得之多寡，是否恃此犯罪為唯
    一之謀生職業，則非所問，最高法院85年度台上字第510 號
    著有判例。本件被告經營賭博性遊藝場為業，並恃以為生，
    自應成立常業犯。核被告甲○○所為，係犯刑法第267 條之
    常業賭博罪。被告與廖述經及姓名不詳之成年女子就上開犯
    行有犯意聯絡及行為分擔，均為共同正犯。
三、原審予以被告論科，固非無見，惟查(一)廖述經係於90年6 月
    間入股，成為大琉球遊藝場百分之10之合夥股東，而於92年
    1 月間又受讓被告之股份百分之60，合計股份約百分之70等
    情，已如前述。而原判決認被告於92年2 月21日始轉讓上開
    遊戲場股份約百分之70予廖述經，即有認定事實違誤之失，
    自有未合。(二)不詳姓名之成年女子在大琉球電子遊戲場擔任
    店員時間為90年6 月間，期間僅1 個月，而原判決認不詳姓
    名成年女子擔任店員之期間，為自90年6 月4 日起至92年3
    月26日止，即有認定事實錯誤之失，亦有未合。被告上訴意
    旨，否認犯罪，固無足取，然原判決既有上述可議，自應由
    本院將原判決撤銷改判。審酌被告經營遊藝場擺設賭博性電
    子遊戲機具與人賭博，助長社會投機風氣，犯後否認犯行，
    態度非佳，情節尚非重大等一切情狀，量處如主文第2 項所
    示之刑，以資懲儆。扣案如附表編號1 至4 所示電子遊戲機
    具為當場賭博之器具，應依刑法第266 條第2 項規定宣告沒
    收。而扣案如附表編號5 至8 之物品則為供被告等賭博犯罪
    所用之物；同附表編號9 之現金則為被告等賭博犯罪所得之
    物，業據共犯廖述經供明在卷，應分別依刑法第38條第1 項
    第2 、3 款規定宣告沒收。
據上論斷，應依刑事訴訟法第369 條第1 項前段、第364 條、第
299 條第1 項前段，刑法第28條、第267 條、第266 條第2 項、
第38條第1 項第2 、3 款，罰金罰鍰提高標準條例第1 條前段，
判決如主文。
本案經檢察官林惠到庭執行職務。
中    華    民    國    95    年    3     月    23    日
                  刑事第三庭    審判長法  官  周賢銳
                                      法  官  黃仁松
                                      法  官  謝宏宗
以上正本證明與原本無異。
本判決不得上訴。
中    華    民    國    95    年    3     月    24    日
                                      書記官  熊惠津
附錄本件判決論罪科刑法條：
中華民國刑法第267條
(常業賭博罪)
以賭博為常業者，處2 年以下有期徒刑，得併科1,000 元以下罰
金。
附表:
 ┌─┬──────┬───┬─┬──────┬────┐
 │編│電子遊戲機及│      │編│電子遊戲機及│        │
 │號│其他物品名稱│數  量│號│其他物品名稱│數   量 │
 ├─┼──────┼───┼─┼──────┼────┤
 │1 │水果盤      │8 台  │ 6│大琉球電子遊│1 枚    │
 │  │            │      │  │戲場木質印章│        │
 ├─┼──────┼───┼─┼──────┼────┤
 │2 │滿貫大亨    │6 台  │ 7│開洗分簿    │1 本    │
 ├─┼──────┼───┼─┼──────┼────┤
 │3 │創世紀賓果  │2 台  │ 8│電腦監視器  │1 組    │
 ├─┼──────┼───┼─┼──────┼────┤
 │4 │大象王國    │4 台  │ 9│現金        │20,900元│
 │  │（以上4 項均│      │  │            │        │
 │  │含IC板）    │      │  │            │        │
 ├─┼──────┼───┼─┴──────┴────┘
 │5 │電玩IC板    │3 塊  │
 └─┴──────┴───┘
                                                A


司法院資訊處製作；財團法人民間司法改革基金會備份。
